臺北高等行政法院判決
　　　　　　　　　　　　　　　　　　 95年度訴字第03469號
　　　　　　　　　　　　　　　.
原　　　告　甲○○
被　　　告　財團法人戒嚴時期不當叛亂暨匪諜審判案件補償基
　　　　　　金會
代　表　人　乙○○（董事長）
訴訟代理人　馬在勤　律師（兼送達代收人）
複　代理人　陳佳雯　律師
上列當事人間因戒嚴時期不當叛亂暨匪諜審判案件補償金事件，
原告不服行政院中華民國95年8 月16日院臺訴字第0950089605號
訴願決定，提起行政訴訟。本院判決如下：
　　主  文
原告之訴駁回。
訴訟費用由原告負擔。
　　事  實
一、事實概要：
    原告前於民國（下同）88年4 月14日向被告申請補償金，經
    被告92年7 月15日（92）基修法癸字第4389號函，以本案決
    議補償，補償範圍為原告經拘禁在監獄、看守所以外之前海
    軍反共先鋒訓練營（以下簡稱海軍先鋒營）受限制人身自由
    3 月27日（自39年6 月1 日起至39年9 月27日止），拘禁期
    間支領原薪，按百分之40比例計算為限制人身自由1 月17日
    ，補償基數：2 個，金額：新臺幣（下同）20萬元。至原告
    陳稱，其曾於38年11月28日不知因何事由，以集體方式送至
    南投縣東湖山區海軍陸戰第2 旅集訓，39年6 月1 日結訓，
    前往海軍先鋒營報到等語，除未能提出具體佐證資料外，國
    防部海軍總司令部（以下簡稱海軍總司令部）查無原告涉嫌
    觸犯內亂罪、外患罪或戡亂時期檢肅匪諜條例，遭治安或軍
    事機關限制人身自由之相關事證；高雄縣後備司令部提出之
    兵籍表亦未登載原告所稱情事，至原告所檢附經臺灣高雄地
    方法院（以下簡稱高雄地院）所屬民間公證人認證之張能松
    君及董士明君所出具之切結書，並未敘明原告係因何事由及
    是否涉嫌觸犯內亂罪、外患罪或戡亂時期檢肅匪諜條例，遭
    何機關送海軍陸戰第2 旅受訓，自不能僅憑該切結書，證明
    原告曾於38年11月28日至39年6 月1 日在海軍陸戰第2 旅受
    限制人身自由，原告此部分之申請，應不予補償。嗣原告復
    於94年9 月16日以其原服役於海軍前江元軍艦，因涉嫌叛亂
    遭前海軍情報處逮捕送海軍陸戰第2 旅受限制人身自由6 月
    3 日（自38年11月28日起至39年5 月31日止），因海軍總司
    令部及高雄市後備司令部對其於海軍陸戰第2 旅羈押期間之
    記載不全或與事實不符云云，檢具張能松君及董士明君所出
    具經認證之切結書、海軍總司令部92年12月5 日海擘字第09
    20006991號函及高雄縣後備司令部91年7 月25日（91）峻信
    字第5003號書函等，向補償基金會申請補償金。案經該會於
    95年3 月17日以（95）基修法癸字第0757號函復原告，以原
    告除仍未能提出因觸犯內亂罪、外患罪或戡亂時期檢肅匪諜
    條例，受裁判或經前海軍情報處非法逮捕，押送海軍陸戰第
    2 旅拘禁之具體佐證資料外，且前據海軍總司令部91年12月
    23日（91）挹力字第8051號書函檢附辦理函請查證受難申請
    人相關案情彙整表記載，經調閱原告兵籍資料，並無南投縣
    東湖山區海軍陸戰第2 旅集訓相關紀錄，復詢據該司令部94
    年11月8 日海擘字第0940006527號函查覆，以有關原告相關
    案情資料查證結果，已於91年12月23日以（91）挹力字第80
    51號書函復有案，截至目前為止，並無新事證可供參考。原
    告之兵籍資料查無所稱情事之紀錄，而張能松及董士明於高
    雄地院受理原告聲請冤獄賠償案件詢問時均結證，其等與原
    告於38年10月1 日一起被逮捕送到高雄，抓到海軍陸戰第2
    旅集訓，後來一起被送到海軍先鋒營感化教育，在海軍陸戰
    第2 旅集訓時是關在南投深山做工勞改，原告都與其等在一
    起等語，惟張能松君係於38年10月1 日任職海軍陸戰第2 旅
    集訓隊，至39年6 月1 日離職，董士明君係於38年11月28日
    任職海軍陸戰第2 旅受訓，至39年6 月1 日離職，有高雄市
    後備司令部91年6 月21日（91）嵩信字第0610號及91年6 月
    28日（91）嵩信字第0626號書函影本可稽；張能松君及董士
    明君所出具之切結書記載，原告於38年11月28日在海軍陸戰
    第2 旅受訓，至39年6 月1 日結訓，與原告之兵籍資料經歷
    欄記載，原告原任職前海軍江元軍艦，於38年10月離職，原
    因為調訓，均互有出入，該切結書所證，當不足採。本件既
    經政府機關查無原告於38至39年間，因涉嫌觸犯內亂罪、外
    患罪或戡亂時期檢肅匪諜條例，遭非法逮捕、押送海軍陸戰
    第2 旅拘禁之事證，自不能僅憑張能松君及董士明君出具之
    切結書，即遽認原告之陳述屬實，此外復查無其他具體事證
    ，足資證明原告有自38年11月28日起至39年5 月31日止，遭
    非法逮捕、拘禁受限制人身自由之情事，與申請時戒嚴時期
    不當叛亂暨匪諜審判案件補償條例（以下簡稱補償條例）第
    15條之1 第3 款規定不符，乃不予補償。原告不服，提起訴
    願遭決定駁回，遂提起本件行政訴訟。
二、兩造聲明：
　　(一)原告聲明求為判決：1.訴願決定及原處分關於駁回原告申
                          請部分均撤銷。
                        2.被告應就民國38年11月28日起至39
                          年6月1日止之期間作成核發補償金
                          予原告之行政處分。
                        3.訴訟費用由被告負擔。
　　(二)被告聲明求為判決：1.駁回原告之訴。
                        2.訴訟費用由原告負擔。
三、兩造之爭點：
　　(一)原告主張之理由：
      1.原告原服役於海軍前江元軍艦，因海難遇險被外籍商船
        救援送到香港於38年11月28日即因涉嫌叛亂被海軍情報
        處扣押送海軍陸戰2 旅集訓隊拘禁至39年6 月1 日復遭
        解送海軍反共先峰訓練營接受感化教育等情，有國防部
        海軍總司令部92年12月5 日海擘字第0920006991號函可
        稽。雖該函僅登載(二)江元軍艦槍帆二等兵，38年1 月？
        日（到「日」未登載）－38年10月？日（離「日」未登
        載）（調訓）(三)反共先峰營（一期）39年6 月？日（受
        訓「日」未登載）－39年9 月？日（受訓期滿日未登載
        ）漏未登載調訓處所，然依被告查證概要受難者共分下
        列三個階段：1.艦艇及陸戰隊拘禁。2.鳳山招所拘禁。
        3.反共先峰訓練營施訓。且有與原告同軍艦（江元軍艦
        ）同在陸二旅集訓隊受訓之張能松、董士明等2 人，經
        臺灣高雄地方法院所屬民間公證人王振華事務所認證書
        91年度雄院民認華字第004537號為憑，應可確認原告於
        38年11月28日至39年6 月1 日在海軍陸戰第2 旅受訓無
        訛，而該集訓隊係「羈押涉嫌叛亂或匪諜限制人身自由
        之場所」受訓內容非屬一般軍事訓練，係以「思想改造
        」為主。此有該部92年5 月5 日海擘字第092002412 號
        函可憑，且經臺灣高雄地方法院決定書92年度賠字第14
        8 、378 號准予冤獄賠償在案。（證1 、2 ）被告就相
        同原因事實之案件，否准原告補償之決定，於法自有未
        合。
      2.綜上所述，請鈞院就有利於原告之證據，詳加調查，核
        對相關文件、事證，判決如訴之聲明。
　　(二)被告主張之理由：
      1.原告其曾於38年11月28日不知因何事由，以集體方式送
        至南投縣東湖山區海軍陸戰第2 旅集訓，39年6 月1 日
        結訓，前往海軍先鋒營報到，並以前海軍江元軍艦同時
        遭逮捕、押送海軍陸戰第2 旅受訓之張能松、董士明、
        李依才、溫慶發、鄭依池、楊依松、王萬才等7 人之兵
        籍資料所登載任職、離職日期，雖均互有出入，惟並非
        審認標準，且該7 人向高雄地院聲請冤獄賠償，均經該
        院准予賠償，其既檢具於同單位受難之張能松及董士明
        所出具，並經高雄地院所屬民間公證人認證之切結書為
        憑，補償基金會自不得以其兵籍資料記載與該切結書所
        證互有出入，而否定其遭違法羈押之事實，又依海軍總
        司令部91年8 月19日(91)挹力字第05247 號書函所附該
        司令部針對戒嚴時期不當叛亂暨匪諜審判案件案情查證
        研析彙整表，待釐清項目三、(二)研析依據及查證情形1.
        記載受押經歷均於兵籍登載，部分未登載或受訓日期登
        載不全人員，需採人證舉證模式。待釐清項目三、(五)結
        論與建議2.記載集訓隊管理幹部既均為「兼任」，應屬
        臨時編組，4.記載依集訓內容研判，集訓隊屬限制人身
        自由單位及涉叛亂、匪諜、思想不正人員之訓練場所，
        補償基金會竟未就對其有利之證據予以審酌認定。又高
        雄地院另案審理張能松及董士明聲請冤獄賠償案件時，
        依職權調查海軍總司令部92年5 月5 日海擘字第092002
        412 號函後，准予賠償，補償基金會未向海軍總司令部
        調查相關證據，致對相同事實之案件未就有利於其之證
        據予以審酌，顯未盡調查能事云云，茲為論據。
      2.惟查：
        (1)按補償條例第2 條第2 項規定「本條例所稱受裁判者
          ，係指人民在戒嚴解除前，因觸犯內亂罪、外患罪或
          戡亂時期檢肅匪諜條例，經判決有罪確定或裁判交付
          感化教育者。」第15條之1 第3 款規定「有下列情形
          之一者，得於修正後本條例第2 條第4 項之規定期限
          內，準用本條例規定申請給付補償金：‧‧‧三、於
          民國37年12 月10 日起至動員戡亂時期終止前，因涉
          嫌觸犯內亂罪、外患罪或戡亂時期檢肅匪諜條例，遭
          治安或軍事機關限制人身自由而未經起訴、未經不起
          訴處分、經不起訴處分、未經裁判或受裁判者。‧‧
          ‧」查依被告卷附海軍總司令部91年12月23日(91)挹
          方字第8051號書函載，經查該部軍法、保防及主計部
          門檔存資料均無原告受領薪資相關資料，乃調閱原告
          兵籍資料影本記載，原告37年5 月至38年1 月於江陰
          海軍士校新兵第三大隊受訓，38 年1月1 日任職江元
          軍艦槍帆二等兵，38年10月離職，事由為調訓，39年
          6 月至同年9 月於反共先鋒營受訓，39年9 月27日分
          發任職海軍士兵學校第一中隊學兵，高雄縣後備司令
          部91年9 月5 日(91)峻信字第6227號函附原告兵籍表
          影本記載亦同，均無南投縣東湖山區海軍陸戰第2 旅
          集訓之相關紀錄；海軍總司令部就被告94年10月19日
           (94) 基修法癸字第2524號函查原告曾否因涉叛亂或
          匪諜罪嫌，於38年11月間遭逮捕移送海軍陸戰第2 旅
          集訓隊拘禁及其拘禁期間暨支領薪資等事項，經以94
          年11月8 日海擘字第0940006527號函復，略以原告相
          關案情資料查證結果，已於91年12月23日以(91)挹方
          字第8051號書函復被告，截至目前為止，並無新事證
          可供參考等情以觀，均查無原告所稱自38年11月28日
          起至39年5 月31日止遭前海軍情報處非法逮捕、押送
          海軍陸戰第2 旅集訓隊拘禁之紀錄。至所提張能松及
          董士明出具之切結書記載，原告於38年11月28日在海
          軍陸戰第2 旅受訓，至39年6 月1 日結訓等語，姑不
          論並未敘明原告是否因涉嫌觸犯內亂罪、外患罪或戡
          亂時期檢肅匪諜條例，而遭何機關押送海軍陸戰第2
          旅受訓，且與該2 人於高雄地院受理原告聲請冤獄賠
          償案件詢問時結證，其等與原告於38年10月1 日一起
          被逮捕送到高雄，抓到海軍陸戰第2 旅集訓，後來一
          起被送到海軍先鋒營感化教育，在海軍陸戰第2 旅集
          訓時是關在南投深山做工勞改，原告都與其等在一起
          等語。及高雄市後備司令部91年6 月21日(91)嵩信字
          第0610號書函記載，張能松係於38年10月1 日任職海
          軍陸戰第2 旅集訓隊，至39年6 月1 日離職，91年6
          月28日(91)嵩信字第0626號書函記載，董士明係於38
          年11月28日任職海軍陸戰第2 旅受訓，至39年6 月1
          日離職，均互有出入。政府機關既查無原告於38至39
          年間，因涉嫌觸犯內亂罪、外患罪或戡亂時期檢肅匪
          諜條例，遭非法逮捕、押送海軍陸戰第2 旅拘禁之事
          證，自不能僅憑張能松及董士明出具之切結書；即遽
          認原告之陳述屬實。而海軍總司令部91年8 月19日(9
          1)挹方字第05247 號書函附該部針對戒嚴時期不當叛
          亂暨匪諜審判案件案情查證研析彙整表，待釐清項目
          三、(二)研析依據及查證情形1.固記載受押經歷均於兵
          籍登載，部分未登載或受訓日期登載不全人員，需採
          人證舉證模式，惟亦載明現存證人周漢傑將軍僅能證
          明其海軍陸戰第2 旅集訓隊任內記憶所及之人員舉證
          ，其他集訓隊無法通案適用。原告既未能提出因涉嫌
          觸犯內亂罪、外患罪或戡亂時期檢肅匪諜條例，遭非
          法逮捕、拘禁受限制人身自由之情事，則被告不予補
          償，揆諸首揭規定，並無不合。至所舉經高雄地院准
          予賠償之張能松、董士明、李依才、溫慶發、鄭依池
          、楊依松、王萬才等7 人之冤獄賠償案件，係屬另案
          ，且原告向高雄地院聲請冤獄賠償，經該院92年度賠
          字第268 號判決駁回其聲請，訴經司法院冤獄賠償覆
          議委員會93年度台覆字第121 號決定維持原決定，其
          復就同一事件，向高雄地院聲請冤獄賠償，亦經該院
          94年度賠字第66號判決駁回其聲請，有上開判決書及
          決定書等影本在卷可稽，所訴核不足採。
        (2)綜上，請鈞院駁回原告之訴。
　　理  由
一、按「為戒嚴時期不當叛亂暨匪諜審判案件之受裁判者，於解
    嚴後不能獲得補償或救濟，特制定本條例。」、「本條例所
    稱受裁判者，係指人民在戒嚴解除前，因觸犯內亂罪、外患
    罪或戡亂時期檢肅匪諜條例，經判決有罪確定或裁判交付感
    化教育者。」、「有下列情形之一者，得於修正後本條例第
    2 條第4 項之規定期限內，準用本條例規定申請給付補償金
    ：‧‧‧三、於民國37年12月10日起至動員戡亂時期終止前
    ，因涉嫌觸犯內亂罪、外患罪或戡亂時期檢肅匪諜條例，遭
    治安或軍事機關限制人身自由而未經起訴、未經不起訴處分
    、經不起訴處分、未經裁判或受裁判者。‧‧」戒嚴時期不
    當叛亂暨匪諜審判案件補償金條例第1 條、第2 條第2 項及
    第15條之1 第3 款分別定有明文。
二、緣原告前於88年4 月14日向被告申請補償金，經被告92 年7
    月15日（92）基修法癸字第4389號函，以本案決議補償，補
    償範圍為原告經拘禁在監獄、看守所以外之前海軍先鋒營，
    受限制人身自由3 月27日（自39年6 月1 日起至39年9 月27
    日止），拘禁期間支領原薪，按百分之四十比例計算為限制
    人身自由1 月17日，補償基數：2 個，金額：20萬元；至原
    告陳稱，其曾於38年11月28日不知因何事由，以集體方式送
    至南投縣東湖山區海軍陸戰第2 旅集訓，39年6 月1 日結訓
    ，前往海軍先鋒營報到等語，除未能提出具體佐證資料外，
    海軍總司令部查無原告涉嫌觸犯內亂罪、外患罪或戡亂時期
    檢肅匪諜條例，遭治安或軍事機關限制人身自由之相關事證
    ；高雄縣後備司令部提出之兵籍表亦未登載原告所稱情事，
    至原告所檢附經高雄地院所屬民間公證人認證之張能松君及
    董士明君所出具之切結書，並未敘明原告係因何事由及是否
    涉嫌觸犯內亂罪、外患罪或戡亂時期檢肅匪諜條例，遭何機
    關送海軍陸戰第2 旅受訓，自不能僅憑該切結書，證明原告
    曾於38年11月28日至39年6 月1 日在海軍陸戰第2 旅受限制
    人身自由，原告此部分之申請，應不予補償。嗣原告復於94
    年9 月16日以其原服役於海軍前江元軍艦，因涉嫌叛亂遭前
    海軍情報處逮捕送海軍陸戰第2 旅受限制人身自由6 月3 日
    （自38年11月28日起至39年5 月31日止），因海軍總司令部
    及高雄市後備司令部對其於海軍陸戰第2 旅羈押期間之記載
    不全或與事實不符云云，檢具張能松君及董士明君所出具經
    認證之切結書、海軍總司令部92年12月5 日海擘字第092000
    6991號函及高雄縣後備司令部91年7 月25日（91）峻信字第
    5003號書函等，向補償基金會申請補償金。案經該會於95年
    3 月17日以（95）基修法癸字第0757號函復原告，以原告除
    仍未能提出因觸犯內亂罪、外患罪或戡亂時期檢肅匪諜條例
    ，受裁判或經前海軍情報處非法逮捕，押送海軍陸戰第2 旅
    拘禁之具體佐證資料外，且前據海軍總司令部91年12月23日
    （91）挹力字第8051號書函檢附辦理函請查證受難申請人相
    關案情彙整表記載，經調閱原告兵籍資料，並無南投縣東湖
    山區海軍陸戰第2 旅集訓相關紀錄，復詢據該司令部94年11
    月8 日海擘字第0940006527號函查覆，以有關原告相關案情
    資料查證結果，已於91年12月23日以（91）挹力字第8051號
    書函復有案，截至目前為止，並無新事證可供參考。原告之
    兵籍資料查無所稱情事之紀錄，而張能松及董士明於高雄地
    院受理原告聲請冤獄賠償案件詢問時均結證，其等與原告於
    38年10月1 日一起被逮捕送到高雄，抓到海軍陸戰第2 旅集
    訓，後來一起被送到海軍先鋒營感化教育，在海軍陸戰第2
    旅集訓時是關在南投深山做工勞改，原告都與其等在一起等
    語，惟張能松君係於38年10月1 日任職海軍陸戰第2 旅集訓
    隊，至39年6 月1 日離職，董士明君係於38年11月28日任職
    海軍陸戰第2 旅受訓，至39年6 月1 日離職，有高雄市後備
    司令部91年6 月21日（91）嵩信字第0610號及91年6 月28日
    （91）嵩信字第0626號書函影本可稽；張能松君及董士明君
    所出具之切結書記載，原告於38年11月28日在海軍陸戰第2
    旅受訓，至39年6 月1 日結訓，與原告之兵籍資料經歷欄記
    載，原告原任職前海軍江元軍艦，於38年10月離職，原因為
    調訓，均互有出入，該切結書所證，當不足採。本件既經政
    府機關查無訴願人於38至39年間，因涉嫌觸犯內亂罪、外患
    罪或戡亂時期檢肅匪諜條例，遭非法逮捕、押送海軍陸戰第
    2 旅拘禁之事證，自不能僅憑張能松君及董士明君出具之切
    結書，即遽認原告之陳述屬實，此外復查無其他具體事證，
    足資證明訴願人有自38年11月28日起至39年5 月31日止，遭
    非法逮捕、拘禁受限制人身自由之情事，與申請時戒嚴時期
    不當叛亂暨匪諜審判案件補償條例（以下簡稱補償條例）第
    15條之1 第3 款規定不符，乃不予補償。原告不服，提起訴
    願遭決定駁回，遂提起本件行政訴訟。兩造分別為前揭事實
    欄所載之陳述，準此，本件爭執之重點厥為原告如何證明其
    自38年11月28日起至39年5 月31日止，遭非法逮捕、拘禁受
    限制人身自由之情事。
三、按「當事人主張事實須負舉證責任，倘其所提出之證據不足
    為主張事實之證明，自不能認其主張之事實為真實。」改制
    前行政法院36年判字第16號判例及39年判字第2 號判例可資
    參照。查本件原告主張其自38年11月28日起至39年5 月31日
    止，遭非法逮捕、拘禁受限制人身自由，據以向被告申請補
    償金，所提出之證據，為：高雄地院所屬民間公證人所為張
    能松、董士明認證之切結書、海軍總司令部92年12月5 日海
    擘字第0920006991號函及高雄縣後備司令部91年7 月25日（
    九一）峻信字第5003號函。但查：(一)原告本件申請案，曾於
    88年4 月14日申請補償金時，為被告所否准；(二)張能松、董
    士明之認證切結書記載：「茲證明甲○○民國20年1 月10日
    生，身分證字號：Ｚ0000000000 ；於民國38年11月28日在海
    軍陸戰隊第2 旅受訓，至民國39年6 月1 日結訓，民國39年
    6 月1 日在海軍反共先鋒營至民國39年9 月27日結訓，確係
    屬實，如有虛偽，願負法律責任。」等語，有該切結書在卷
    足憑（見處分卷第7 頁）；但查：張能松及董士明出具之切
    結書僅記載，原告於38年11月28日在海軍陸戰第2 旅受訓，
    至39年6 月1 日結訓等語，並未敘明原告是否因涉嫌觸犯內
    亂罪、外患罪或戡亂時期檢肅匪諜條例，而遭何機關押送海
    軍陸戰第2 旅受訓；且與張能松、董士明2 人於高雄地院受
    理原告聲請冤獄賠償案件詢問時結證，其等與原告於38年10
    月1 日一起被逮捕送到高雄，抓到海軍陸戰第2 旅集訓，後
    來一起被送到海軍先鋒營感化教育，在海軍陸戰第2 旅集訓
    時是關在南投深山做工勞改，原告都與其等在一起等語（見
    原處分卷第26頁）有間；且與高雄市後備司令部91年6 月21
    日(91)嵩信字第0610號函復張能松有關其服役於反共先鋒營
    之時間證明之復函所記載，張能松係於38年10月1 日任職海
    軍陸戰第2 旅集訓隊，至39年6 月1 日離職；91年6 月28日
     (9 1)嵩信字第0626號函復董士明有關其服役於反共先鋒營
    之晴間證明之復函所記載，董士明係於38年11月28日任職海
    軍陸戰第2 旅受訓，至39年6 月1 日離職乙節（見原處分卷
    第9 頁、第10頁），亦互有出入。(三)海軍總司令部92年12月
    5 日海擘字第0920006991號函說明二明載：經清查本部軍法
    、保防及主計部門檔存資料均無甲○○受領薪資相關資料，
    另調閱譚員兵籍資料，僅登載(二)江元軍艦槍帆二等兵，38年
    1 月（「日」未登載）－38年10月（「日」未登載）離職事
    由為調訓；(三)反共先峰營（一期）39年6 月（受訓「日」未
    登載）－39年9 月（受訓期滿日未登載）漏未登載調訓處所
    ；此外，高雄縣後備司令部91年6 月19日（91）峻信字第37
    95號函所附兵籍表影本則記載「江元軍艦」二等兵、38年1
    月1 日任職、39年9 月27日離職，原因為調訓，有上開函及
    兵籍資料在卷可憑，經核均無原告所指稱自38年11月28日起
    至39年6 月1 日止在海軍陸戰隊第二旅受拘禁之資料。職是
    ，原告所提出之上開資料，要無執為其主張之有利證據至明。
四、次按卷附海軍總司令部91年12月23日(91)挹方字第8051號函
    載（見原處分卷第129 頁），經查該部軍法、保防及主計部
    門檔存資料均無原告受領薪資相關資料，乃調閱原告兵籍資
    料影本，記載原告37年5 月至38年1 月於江陰海軍士校新兵
    第三大隊受訓，38年1 月1 日任職江元軍艦槍帆二等兵，38
    年10月離職，事由為調訓，39年6 月至同年9 月於反共先鋒
    營受訓，39年9 月27日分發任職海軍士兵學校第一中隊學兵
    ；另高雄縣後備司令部91年9 月5 日(91)峻信字第6227號函
    附原告兵籍表影本記載亦同，均無南投縣東湖山區海軍陸戰
    第2 旅集訓之相關紀錄；又海軍總司令部就被告94年10月19
    日(94)基修法癸字第2524號函查原告曾否因涉叛亂或匪諜罪
    嫌，於38年11月間遭逮捕移送海軍陸戰第2 旅集訓隊拘禁及
    其拘禁期間暨支領薪資等事項，經以94年11月8 日海擘字第
    0940006527號函復，略以：原告相關案情資料查證結果，已
    於91年12月23日以(91)挹方字第8051號書函復被告，截至目
    前為止，並無新事證可供參考等情以觀，均查無原告所稱自
    38年11月28日起至39年5 月31日止遭前海軍情報處非法逮捕
    、押送海軍陸戰第2 旅集訓隊拘禁之紀錄。
五、政府機關既查無原告於38至39年間，因涉嫌觸犯內亂罪、外
    患罪或戡亂時期檢肅匪諜條例，遭非法逮捕、押送海軍陸戰
    第2 旅拘禁之事證，自不能僅憑張能松及董士明出具之切結
    書，即遽認原告之陳述屬實。此外，海軍總司令部91年8 月
    19日(9 1) 挹方字第05247 號函（見原處分卷第116 頁）附
    該部針對戒嚴時期不當叛亂暨匪諜審判案件案情查證研析彙
    整表，待釐清項目三、(二)研析依據及查證情形1.固記載受押
    經歷均於兵籍登載，部分未登載或受訓日期登載不全人員，
    需採人證舉證模式，惟亦載明現存證人周漢傑將軍僅能證明
    其海軍陸戰第2 旅集訓隊任內記憶所及之人員舉證，其他集
    訓隊無法通案適用（見原處分卷第120 頁）。至所舉經高雄
    地院准予賠償之張能松、董士明、李依才、溫慶發、鄭依池
    、楊依松、王萬才等7 人之冤獄賠償案件，係屬另案，且原
    告向高雄地院聲請冤獄賠償，經該院92年度賠字第268 號判
    決駁回其聲請，訴經司法院冤獄賠償覆議委員會93年度台覆
    字第121 號決定維持原決定，其復就同一事件，向高雄地院
    聲請冤獄賠償，亦經該院94年度賠字第66號判決駁回其聲請
    ，有上開判決書及決定書等影本在卷可稽，準此，查無任何
    明確證據足以證明原告自38年11月28日至39年6 月1 日因犯
    內亂、外患罪或戡亂時期檢肅匪諜條例，遭治安或軍事機關
    限制人身自於海軍陸戰隊第2 旅之事實，其主張自不足採。
六、綜合上述，本件原告起訴論旨均不足採，而被告機關亦已依
    職權盡其調查之能事，就前海軍總司令部、高雄市後備司令
    部相關資料進行了解，均未能證明原告於38年11月28日至39
    年6 月1 日有因犯內亂、外患或戡亂時期檢肅匪諜條例罪嫌
    ，遭治安或軍事機關逮捕，而拘禁在海軍陸戰隊第2 旅之情
    事，被告否准原告補償金之申請，核無不合，訴願決定予以
    維持，亦無違誤，原告徒執前詞，聲請撤銷，併請判命被告
    應做成核發補償金之處分，均為無理由，應予駁回。
七、本件事證已臻明確，兩造其餘攻擊防禦方法，核與本件判決
    結果不生影響，爰不逐一論述，併此敘明。
八、據上論結，本件原告之訴為無理由，爰依行政訴訟法第98條
    第3 項前段，判決如主文。
中　　華　　民　　國　　96　　年　　5　　 月　　17　　日
                         第六庭審判長法  官　林　文　舟
                                     法  官　陳　鴻　斌
                                     法  官　闕　銘　富
上為正本係照原本作成。
如不服本判決，應於送達後20日內，向本院提出上訴狀並表明上
訴理由，如於本判決宣示後送達前提起上訴者，應於判決送達後
20日內補提上訴理由書（須按他造人數附繕本）。
中　　華　　民　　國　　96　　年　　5　　 月　　23　　日
                                     書記官  孫　筱　晴
